【裁判字號】    97,訴,650
【裁判日期】    990514
【裁判案由】    損害賠償
【裁判全文】
臺灣臺中地方法院民事判決  97年度訴字第650號
原告        丁○○
訴訟代理人  王傳賢  律師
複代理人    陳麗如  律師
被告        甲○○
            乙○○
上當事人間損害賠償事件，本院於99年4月30日言詞辯論終結，
判決如下：
    主      文
被告甲○○或被告乙○○應給付原告新臺幣參拾伍萬元，及被告
甲○○自民國九十七年十月十四日起，被告乙○○自民國九十七
年三月十九日起，均至清償日止，按年息百分之五計算之利息。
原告其餘之訴駁回。
訴訟費用新臺幣壹拾貳萬參仟參佰玖拾壹元，由被告甲○○、乙○○負擔新台幣壹萬捌仟伍佰零捌元，餘由原告負擔。
本判決原告訴訟部分得假執行，但被告乙○○以新台幣參拾伍萬
元為原告預供擔保後，得免為假執行。
    事實及理由
壹、兩造之聲明：
  一、原告：(一)被告甲○○或乙○○應給付原告新臺幣2,450,00
      0元，並各自起訴狀繕本送達之翌日起至清償日止，按年
      息5%計算之利息。(二)訴訟費用由被告連帶負擔。
  二、被告：(一)原告之訴駁回。(二)訴訟費用由原告負擔。(三)被告
      乙○○陳明如受不利益判決願供擔保，請准宣告免為假執
      行。
貳、原告起訴主張：原告前於民國78年10月間，將位於臺中縣和
    平鄉梨山往宜蘭支線2公里半附近公路上方面積約8分地之果
    園（下稱系爭果園）出租與被告甲○○，期間自78年10月30
    日起至86年10月30日止，雙方承包果實契約書第4條、第5條
    分別約定：「承包期中除整枝修剪由甲方（原告）全權處理
    外，除草、施肥、噴葯等工作均由乙方（被告甲○○）自行
    負責」、「乙方承包期間不得隨意整枝修剪或將果樹人為折
    （按：契約用字誤為「拆」）損（折損廢樹枝）等情，亦得
    由甲方要求賠償損失之果樹每株10,000元，枝條每支5,000
    元」，其後於85年11月9日原告與被告甲○○續訂果實承包
    契約，期間自86年10月30日起至94年10月30日止，契約書內
    第9點並載明該合約比照78年10月30日所訂立之合約內容；
    90年8月21日契約期限屆滿前，雙方再度將契約之期限延長2
    年，延長期間契約內容仍比照78年間之契約。詎被告甲○○
    於承包期間，將系爭果園輾轉包給被告乙○○採果，被告乙○○於96年12月中旬完成採果之後，因原告欲將系爭果園收
    自行經營，被告乙○○不能自果園繼續收益而心生不滿，竟
    以鋸斷及其他之方式破壞園內之雪梨枝條，造成原告果園內
    有208棵雪梨枝條遭鋸斷2至20、30條不等，另有37棵梨樹死
    亡，被告乙○○應負侵權行為損害賠償責任。而被告甲○○
    未盡善良管理人之注意義務，致果園內之果樹遭轉包之被告
    乙○○破壞，亦應依雙方承包果實契約書第5條之約定，對
    原告負損害賠償責任，就上開損害，被告甲○○、乙○○間
    應負不真正連帶責任，爰依侵權行為損害賠償請求權及承包
    果實契約書之約定，請求判決如聲明所示。
參、被告乙○○未於最後言詞辯論期日到庭，據其此前所為之抗
    辯略稱：系爭果園中之雪梨枝條並非原告所嫁接，梨山地區
    果園打藥、剪枝、嫁接、除草、施肥等工作均由果園之承包
    人全權處理，被告乙○○自7年前承包系爭果園後即陸續在
    果樹上嫁接枝條，自有權予以剪枝，並無侵權行為可言。又
    縱認被告乙○○侵權原告之權利，原告因此受有何種損害，
    應由原告逐一舉證，原告所主張之損害金額不實。被告甲○○則以：其經原告同意後，在88、89年左右將果園轉包給劉
    國雄，劉國雄做一半，又再轉包給乙○○，其後與劉國雄之
    契約期間之後，才又包給被告乙○○；被告乙○○鋸斷枝條
    時，其與原告間之承包契約業已屆滿，原告對其並無請求賠
    償之權利；此外，原告主張之損害金額不實等語，資為抗辯
    。
肆、經查：
  一、被告乙○○經合法通知，未於最後言詞辯論期日到場，核
      無民事訴訟法第386條所列各款情形，爰依原告之聲請，
      由其一造辯論而為判決。又原告起訴原請求「被告甲○○
      或被告乙○○應給付原告2,500,000元，及分別自起訴狀
      繕本送達之翌日起至清償日止，按週年利率5%計算之利息
      」，嗣經被告甲○○之同意而撤回對被告甲○○之訴，又
      於97年10月6日將請求之金額變更為2,450,000元及其利息
      ，並再追加甲○○為被告，被告等均無異議而為本案之言
      詞辯論，依民事訴訟法第255條第2項之規定，視為同意原
      告所為之變更及追加，均先敘明。
  二、原告主張與被告甲○○於78年10月30簽訂「承包果實契約
      書」，嗣於78年、94年間兩度延長契約之期限，被告甲○○承包系爭果園後，轉包予被告乙○○實際管理收益，及
      被告乙○○於轉包期滿96年12月採完果實後，將系爭果園
      內部分果樹之雪梨枝條鋸斷等各節，為兩造所不爭，自屬
      真實可信。有爭執者，為被告乙○○、甲○○是否應依侵
      權行為及承包果實契約書之約定負損害賠償責任？其應賠
      償之金額為何？
  三、因故意或過失，不法侵害他人之權利者，負損害賠償責任
      ，民法第184條第1項前段定有明文。就被告乙○○應否負
      侵權行為損害賠償責任，分項說明於下：
    (一)關於系爭果園內果樹之雪梨枝條係由何人所嫁接一事，兩
      造爭執甚烈。原告主張在78年2月將果園包給被告甲○○
      之前，雇用證人丙○○、己○○、戊○○、辛○○、庚○○、及已死亡之陳光前、賴進芳、張林進富等人在系爭果
      園內嫁接雪梨枝條，並舉證人己○○、戊○○、辛○○、
      庚○○等人，及「台農種苗2號-蜜雪梨生育特性及栽培管
      理」一文（該文記載蜜雪梨品種於74年間分別在臺中縣新
      社鄉等處試作）為證。而被告乙○○則稱雪梨品種是在88
      年以後才引進，蜜雪梨與雪梨並非同一品種，系爭果園上
      之雪梨枝條係由其所嫁接。證人辛○○於本院證稱曾幫原
      告在系爭果園內嫁接過雪梨、新世紀梨之枝條，但是時間
      忘記了（本院卷(一)第87頁），證人己○○、庚○○稱約在
      78 年到80年左右，曾由原告提供花苞，在系爭果園內接
      雪梨（本院卷(一)第87頁正面及背面），另證人戊○○稱曾
      在78 年間受雇在系爭果園接枝（本院卷(一)第87頁）；惟
      被告乙○○質疑原告所提出之文獻誤將蜜雪梨與雪梨混淆
      為同一品種時，原告則稱：「我也不清楚，因種類太多我
      不清楚」，對於所嫁接枝枝條之品種，並無法清楚辨識，
      則原告主張在78年2月所嫁接之枝條是否確為雪梨，已屬
      可疑。證人即臺中縣和平鄉梨果樹產銷班35班班長劉國雄
      在臺灣臺中地方法院檢察署97年度偵字第17507號毀損案
      件中（該案件係原告對被告乙○○提出毀損之告訴，業經
      檢察官處分不起訴確定）具結證稱：「雪梨的開發是最近
      8、9年（依證人劉國雄證言時之時間推算，為89年左右）
      才有」等語（上開偵查卷第83頁），證人即梨山當地之果
      農陳柏舟、周志驅於偵查中亦證稱雪梨開發約9年多（同
      上卷第84頁、第83頁），則依證人劉國雄、陳柏舟、及周
      志驅上開所證，雪梨引進梨山地區均是在89年間，時間尚
      在原告主張78年接枝之後，另參照證人即行政院農業委員
      會農業試驗所研究員施昭彰於偵查中證稱：「無從考據雪
      梨何時開始在台灣培育，因為很久就從日本引進，大量生
      產約在80年前後開始從梨山種植……」（同上偵查卷第
      111 頁），亦難認為原告於78年間所嫁接者，確為雪梨之
      枝條。另就栽培之技術而言，台灣低海拔之豐水梨或新興
      梨，每年均要重新接枝條；而雪梨在梨山地區，接枝後之
      第二年還是可以結果，但果實會逐年變小，一般依枝條老
      化之程度，約3到5年會重新接枝，否則產量會變小，果實
      也會變小，（證人施昭彰於偵查中之證言，詳偵查卷第
      111頁）。依證人施昭彰之證言，嫁接之雪梨枝條在3至5
      年後既需重行接枝以維持雪梨生產之質量，而原告主張嫁
      接枝條為78年2月左右，距96年12月被告乙○○鋸除枝條
      已有18年之久，則原告所嫁接之枝條，是否仍適用？亦有
      疑義。此外，被告甲○○向原告承包果園後，於78年間栽
      培新世紀梨，而當時並無雪梨品種，直至85年間，才又在
      系爭果園內嫁接雪梨，已亦據被告甲○○（當時原告並未
      對被告甲○○起訴）於本院證稱：「應該是85年間（開始
      嫁接雪梨）；我大約種了10年，剛才所講的錯誤，78 年
      時我種的是新世紀梨；當時還沒有雪梨、蜜雪梨，開始插
      接雪梨是在民國85年的時候，第二期租約開始的時候」等
      語在卷。則原告主張被告乙○○所鋸除之枝條，均係原告
      在78年間所嫁接一節，並非可採。
    (二)被告甲○○承包系爭果園後，曾在果園內嫁接雪梨，其後
      轉包之劉國雄、被告乙○○亦均在果園後嫁接，此亦據被
      告甲○○於本院結證稱：「不夠的話要再補插枝，就是每
      棵樹預定要採收一定的果實，如果不夠就會再補充接枝」
      、「有（劉國雄有接枝），果實量不夠的話還會再補接枝
      」、「……因為沒有接的話，收益就不敷成本」（本院卷
      (一)第85頁背面），及於偵查中證稱：「……雪梨枝一開始
      是我接的，再交給劉國雄，劉國雄也有接一些，後來乙○○再接」（偵查卷第86頁），參照證人施昭彰於偵查中之
      前開證言，承包果園後持續嫁接雪梨枝條，以維持生產之
      質量，實屬經營果園必要之工作，則被告甲○○、乙○○
      及劉國雄持續於系爭果園內嫁接雪梨枝條，應屬真實可信
      。按不動產之出產物，尚未分離者，為該不動產之部分，
      民法第66條第2項定有明文。本件被告甲○○向原告丁○○所承包之果樹（母樹），與土地尚未分離前，係屬土地
      之成分，並無獨立之所有權；在母樹上嫁接之枝條，已在
      母樹上繼續生長以供採果，非毀損不能分離，依民法第
      811 條所定：「動產因附合而為不動產之重要成分者，不
      動產所有人，取得動產所有權」，嫁接之枝條亦屬土地之
      成分，應由土地之所有人取得所有權。被告甲○○、乙○○、劉國雄等人雖然持續在系爭果園之母樹上嫁接雪梨枝
      條，但嫁接後之雪梨枝條亦為土地之成分，被告甲○○、
      乙○○、劉國雄均不能主張對所嫁接之枝條有所有權，而
      應歸屬於土地所有人所有，而本件系爭果園之土地為原告
      與他人所共有，此有土地登記謄本在卷可稽（本院卷(一)第
      73頁），被告乙○○即使在果園內從事接枝，亦不得主張
      所有權之作用，鋸除（取回）枝條。縱使被告乙○○曾經
      在果園內嫁接部分雪梨枝條，亦僅生得否依民法第431條
      第1項之規定，請求出租人返還現存之增價額之問題，並
      非得逕將枝條鋸除取回。
    (三)被告乙○○主張有鋸斷枝條之權，另以「梨山一帶果園打
      藥、剪枝、嫁接、除草、施肥等均由果園承包人全權處理
      ，其既承包果園，自有權剪枝」為由，並提出梨山果園據
      實聯名單為證（本院卷(一)第106頁）。惟承包人於租期屆
      滿後得否剪枝，係屬私權之範疇，自應視果園主人與承包
      人間之約定內容為準，承包契約之兩造當事人基於利益衡
      量而訂定契約，果園主人可能因預期取得嫁接枝條之利益
      而減收租金，亦可能因約定無法取得嫁接枝條之利益而在
      租金一項酌予增加，悉取決於契約當事人自由決定，不能
      僅以梨山一帶部分果園承包契約之內容，作為全部果園之
      通例一體適用。況且，被告甲○○在本院審理時證稱：「
      （問：無法繼續承租時，可否把接枝的剪掉？）通常整個
      給出租人」等語（本院卷(一)第86頁背面），稱在梨山果園
      承包之慣例，係在期滿後將嫁接之枝條留給果園主人；證
      人劉國雄於偵查中證稱：「都是自己接（指承包他人的果
      園，通常雪梨枝條都是自己嫁接），租期屆滿能否帶走，
      要看合約約定。大多數看交情，可能會剪走一些……」（
      偵查卷第83頁）等語，則指稱承包商能否在租期屆滿剪除
      枝條，應視合約之內容而定，並非當然取得剪枝之權利。
      此外，被告甲○○與原告於78年間之果實承包契約第4條
      、第5條分別約定：「承包期中除整枝修剪由甲方（原告
      ）全權處理外，除草、施肥、噴葯等工作均由乙方（被告
      甲○○）自行負責」、「乙方承包期間不得隨意整枝修剪
      或將果樹人為折損（折損廢樹枝）等情，亦得由甲方要求
      賠償損失之果樹每株10,000元，枝條每支5,000元」（本
      院卷(一)第7頁），明定被告甲○○不得隨意整枝、修剪，
      或將果樹折損。其後85年續定之契約第6條、第9條約定：
      「管理方式除修剪與甲方互相參考外，除草施肥噴藥等由
      乙方負責並不得損害樹，而受天災地變損害時不在此限
      」、「該合約比照78年10月30日的合約條件如同」（本院
      卷(一)第9頁），除將修剪果樹之條件改為「互相參考」（
      台語，應為「彼此商量」之意）外，其餘合約條件與78
      年間之契約相同，亦即被告甲○○除得與原告協商得按栽
      培果實之需為修剪果樹外，仍不得折損樹枝。又90年8月
      21日被告甲○○與原告延長契約之條款明定「延長二年也
      特比照78年合約條件如同」（本院卷(一)第9頁背面），故
      綜合前述原告與被告甲○○間歷年果實承包契約之約定，
      被告甲○○依約雖可與原告協商修剪果樹之外，負有不得
      折損果樹枝條之義務，就折損果樹之賠償金如何，亦定有
      明確之標準，自係明定契約期限屆滿後，被告甲○○依約
      負有不得毀損枝條將果園交還原告之義務。雖被告甲○○
      於刑事偵查中證稱並未告訴被告乙○○關於與原告間承包
      契約賠償約款之約定（偵查卷第8頁），但被告乙○○係
      輾轉向被告甲○○承包系爭果園之人，與原告並無直接承
      包果園之契約關係，自無可能對原告依約取得約滿剪除枝
      條之權利。綜合前述，被告乙○○主張有鋸斷枝條之權利
      ，並非可採。
    (四)本件原告為系爭果園土地之共有人，嫁接後之雪梨枝條係
      屬土地之重要成分，並無獨立之所有權，自應歸屬於土地
      所有人所有，已如前述。而被告乙○○於90年間向劉政賢
      （即證人劉國雄之子，劉國雄以劉政賢之名義向被告甲○○轉包系爭果園）轉包本件果園期間，承包契約亦載明：
      「原地主為丁○○先生」（詳偵查卷第25頁果實承包契約
      書），則被告乙○○於96年12月間將系爭果園上之雪梨枝
      條鋸除，自屬故意侵害原告權利之行為，則原告依侵權行
      為損害賠償請求權請求被告乙○○賠償損害，核屬正當。
  四、稱租賃者，謂當事人約定，一方以物租予他方使用收益，
      他方支付租金之契約，民法第421條定有明文。原告將系
      爭果園包給被告甲○○採果，由被告乙○○支付原告承包
      價款，承包期滿應將果園返還原告，依其性質，自屬租賃
      契約。而同法第455條規定：「承租人於租賃關係終止後
      ，應返還租賃物；租賃物有生產力者，並應保持其生產狀
      態，返還出租人」，被告甲○○自負有於承包契約屆滿時
      ，將系爭果園依其生產狀態返還原告之義務，且被告甲○○與原告間之契約約定被告負有不得折損枝條之義務，已
      如前述，則被告甲○○自負有於契約所定期限屆滿時，將
      系爭果園連同承包期間所嫁接之枝條交還原告之義務。而
      被告甲○○將系爭果園轉包予被告乙○○，因被告乙○○
      鋸斷雪梨枝條，而無法於租期屆滿後將系爭果園連同承包
      期間所嫁接之枝條（已因附合而成為土地之成分）返還原
      告，自應對原告負損害賠償責任，被告甲○○主張租期已
      滿，原告無請求賠償之權利，並非可採。
  五、本件被告乙○○對於原告所主張遭鋸斷枝條之數量並無爭
      執（本院卷(一)第50頁被告乙○○之陳述），有爭執者，為
      原告所受之損害為何？
    (一)原告主張被告甲○○、乙○○各應賠償2,450,000元，係
      以其與被告甲○○約定：「乙方（被告甲○○）承包期間
      不得隨意整枝修剪或將果樹人為折損（折損廢樹枝）等情
      ，亦得由甲方要求賠償損失之果樹每株10,000元，枝條每
      支5,000元」，而原告之果園內死亡者計37棵、枝條遭鋸
      斷毀損者共208棵（遭鋸斷達2,184枝以上），損失恐達千
      萬元以上，為使賠償金額易於確定，故以245棵（208+37
      ＝245）受損，依約每棵10,000元，故以2,450,000元計。
      惟以上之約定之契約雙方當事人為原告與被告甲○○，對
      被告乙○○而言並無拘束力。就原告因枝條遭鋸斷所受之
      損害為何？原告主張受損之金額恐達千萬元以上（本院卷
      (一)第117頁原告準備書狀）；或主張遭鋸除之雪梨枝條共
      2,184枝，以97年11月15日原告會同系爭果園之新承包果
      農在系果園內抽樣之結果，每均每一枝條可生產5.77647
      顆雪梨，再依市價每顆125元計，一年減產之市價為約1,5
      77, 000元（125×2,184×5.77647＝1,576,976），而雪
      梨枝條重新接枝後約三年才能恢復產能，故遭鋸除減損之
      雪梨產值約為4,731,000元（1,577,000×3＝4,731,000；
      本院卷(一)第146頁）；或稱推估每年受損之產值約為1,579
      ,950至2,087,550元（本院卷(二)第316頁原告準備書狀）。
      惟雪梨既需人工培育，則生產過程中投施人力（如人工疏
      剪枝條以維持果實之品質、平常照顧果園、套袋、施肥、
      噴灑農藥、採果、運送等）、資金（肥料、租金、套袋、
      裝箱、及農藥等費用），事屬必然，原告逕以可能之毛收
      益作為損害，自屬過度高估。
    (二)經囑託國立中興大學園藝系就「原告丁○○所有果園（位
      於梨山往宜蘭兩公里半處，面積約8分地）內果樹毀損之
      種類、數量、生長年份，並評估其損害之金額為何？」一
      事為鑑定，據該系覆稱：「……因鑑定果樹種類須有活體
      枝葉始能鑑定；本案果樹枝條既經砍除，自無從再鑑定其
      枝條種類」、「有關果樹遭毀損之數量應屬事實問題，請
      法院依現場實際狀況認定之；至於其損害金額之評估，猶
      需考量每個果園所處之地理位置及其管理方式皆有所不同
      ，故實難以適切評估損害金額；建請參酌施以相同管理方
      式之鄰近果園其產量以為參考之依據」（本院卷(一)第138
      頁國立中興大學書函），並未提供損害額確切之判斷依據
      。且鄰近果園果實產量之收益，亦應將成本（人力、及其
      他費用）扣除，始為原告所受之損害。
    (三)再囑託財團法人中華工商研究院進行鑑定，該院於98年3
      月20日下午會同原告及被告乙○○在現場就果樹間距離、
      未受損果樹之枝條數量、受損果樹枝條數量進行現場勘驗
      ，惟本件果園果樹種植區域面積甚廣、果樹數量龐大，且
      涉及各枝條之產能，倘對果樹枝條逐一比對及確認，將致
      投入相當冗長之時間及複雜的比對分析工作，須支出龐大
      之鑑定費用，據該院就逐一清點果樹之損害鑑定所需費用
      進行評估，約需人工、食宿、車馬費及鑑定費用約600,00
      0元，顯非兩造所願意負擔，且相對於原告請求賠償之金
      額而言，費用亦屬過鉅。又經囑該院就損害之金額改以簡
      易之方式進行推估，經該院分別以行政院農業委員會農糧
      署統計室之統計資料，「以系爭果園生產面積」、「梨樹
      生產株數收穫量」推估原告所受之損害金額約在661,261~
      873,709元之間，此有該院函及鑑定意見書在卷可稽。上
      開鑑定結論之損害金額，原告以鑑定書所採之果實單位價
      格偏低（鑑定書以新世紀梨每公斤62.78元為準計算，原
      告主張應依雪梨之市價每公斤150元）、及鑑定報告只計
      算一年之損害金額，而主張鑑定之結論不可採。惟即使依
      原告所主張之損害金額，仍屬果園之毛收益，並未扣除人
      力及費用等成本。
    (四)按當事人已證明受有損害而不能證明其數額或證明顯有重
      大困難者，法院應審酌一切情況，依所得心證定其數額。
      民事訴訟法第222條第2項著有明文。查果園之收益，牽涉
      甚多因素，果農栽培之技術（本件被告乙○○主張果樹可
      能因病蟲害而死亡，而被告甲○○稱依其管理能力，在栽
      培期間並無果樹自然死亡）、天然災害、產量變化導致市
      場價格波動、及行銷之能力等均可能影響收益之多寡，而
      在梨山地區，雪梨接枝後之第二年還是可以結果，但果實
      會逐年變小，一般依枝條老化之程度，約3到5年會重新接
      枝，否則產量會變小，果實也會變小，已如前證人施昭彰
      所證（偵查卷第111頁），則遭鋸斷之枝條生長之年份如
      何，顯然可以影響果實之產量（可能因嫁接較久，產能較
      低），而此部分事實上在被告乙○○剪除枝條時，即已無
      法精確評估。再本件系爭果園之枝條如未遭鋸斷由原告取
      回自行栽培，原告應可獲得之利益應為栽培所得果實之價
      格扣除成本（費用及人力），惟本件原告取回果園後，並
      非實際從事栽培，而是將系爭果園再包給其他果農承作，
      其每年之租金約為300,000元，此亦為原告所明確主張（
      本院卷(二)第329頁，此與被告乙○○、劉政賢間承包系爭
      果園之年租金350,000元相當）則原告之損害，全以果園
      產能之損失扣除成本來估算，亦非允當。本院審酌上情，
      認原告就本件系爭果園所受之損害，應以1年之年租金額
      350,000元計算，應屬公平允當。
    (五)約定之違約金額過高時，法院得減至相當之數額，民法第
      252條定有明文。又違約金是否相當，應依一般客觀事實
      、社會經濟狀況及當事人所受損害情形，以為衡量之標準
      ，若所約定之額數，與實際損害顯相懸殊者，法院自得酌
      予核減。本件原告與被告甲○○之承包果實契約書約定「
      乙方承包期間不得隨意整枝修剪或將果樹人為折損（折損
      廢樹枝）等情，亦得由甲方要求賠償損失之果樹每株10
      ,000元，枝條每支5,000元」，核其性質，係屬損害賠償
      總額預定性質之違約金約定，而原告因被告乙○○鋸除枝
      條所受之損害額為350,000元，已說明如前，則原告與被
      告乙○○依枝條每支5,000元、每株10,000元之標準計算
      損害賠償金額，顯屬過高，審酌原告所受損害，及被告甲○○如依約履行，原告所受枝條之利益，仍需投注其他資
      金及人力始能收取果實得利等各節，就此部分，亦應予核
      減至350,000元始為相當。
  六、民法上所謂不真正連帶債務，指數債務人具有同一目的，
      本於各別之發生原因，對債權人各負全部給付之義務，除
      法律另有規定外，因債務人中一人為給付，他債務人亦應
      目的之達成而同免其責任之債務者而言。本件被告乙○○
      及甲○○均應填補原告因系爭果園遭鋸除枝條所受之同一
      損害，其中任一被告為給付，他被告亦因目的之達成而同
      免其責任，係屬不真正連帶債務。從而，原告依其與被告
      甲○○果實承包契約書之約定、侵權行為損害賠償請求權
      ，請求被告甲○○或被告乙○○應給付原告350,000元，
      並均自起訴狀繕本送達翌日（被告甲○○為97年10月14日
      ，被告乙○○為97年3月19日）起，均至清償日止，按年
      息5%計算之利息，核屬正當，應予准許，逾此部分之請求
      ，則非有理由，應予駁回。本件事證已臻明確，兩造其餘
      攻擊防禦方法及證據調查之聲請，經核與勝負之判斷不生
      影響，自無庸逐一調查證據或論酌，附此敘明。
  七、訴訟費用計原告所繳納之第一審裁判費25,255元（經減縮
      之部分應由原告負擔）、證人日旅費4,400元、及鑑定費
      93,00 0元，而被告乙○○則繳納證人日旅費736元，計
      123,391元，由被告甲○○、乙○○負擔18,508元，餘由
      原告負擔。即除主文第一項所示之金額外，被告甲○○、
      乙○○另應賠償原告17,772元（18,508-736＝17,772）。
  八、本判決原告勝訴部分所命給付未逾500,000元，依民事訴
      訟法第389條第1項第5款之規定，職權宣告假執行。被告
      乙○○陳明願供擔保，請准免為假執行，就原告勝訴部分
      ，經核亦無不合，並酌定相當之金額，併宣告之。
陸、結論：原告之訴為一部有理由、一部無理由，依民事訴訟法
    第385條第1項前段、第79條、第389條第1項第5款、第392條
    第2項，判決如主文。
中    華    民    國    99    年    5     月    14    日
                  民事第二庭    法  官  王  銘
正本係照原本作成。
如對本判決上訴，須於判決送達後20日內向本院提出上訴狀。
中    華    民    國    99    年    5     月    14    日
                                書記官

司法院資訊處製作；財團法人民間司法改革基金會備份。
